臺灣臺中地方法院刑事判決
111年度金簡上字第61號
上  訴  人  臺灣臺中地方檢察署檢察官
被      告  簡琪峰



上列上訴人因被告違反洗錢防制法等案件，不服本院臺中簡易庭
111年度金簡字第73號中華民國111年4月18日第一審簡易判決（
起訴案號：110年度偵字第35291號），提起上訴，本院管轄之第
二審合議庭判決如下：
    主    文
上訴駁回。
    事實及理由
一、審判範圍：
  ㈠按刑事訴訟法第348條第3項規定：「上訴得明示僅就判決之
    刑、沒收或保安處分一部為之。」，核其立法理由謂：「為
    尊重當事人設定攻防之範圍，並減輕上訴審審理之負擔，容
    許上訴權人僅針對刑、沒收或保安處分一部提起上訴，其未
    表明上訴之認定犯罪事實部分，則不在第二審之審判範圍。
    如為數罪併罰之案件，亦得僅針對各罪之刑、沒收、保安處
    分或對併罰所定之應執行刑、沒收、保安處分，提起上訴，
    其效力不及於原審所認定之各犯罪事實，此部分犯罪事實不
    在上訴審審查範圍」等語。故就各罪之刑，依據現行法律的
    規定，已得不隨同其犯罪事實，而單獨成為上訴之客體，且
    於上訴人明示僅就「判決之刑」上訴時，第二審法院即不再
    就原審所認定之犯罪事實為審查，而應以原審所認定之犯罪
    事實，作為論認原審所定刑度妥適與否的判斷基礎。
  ㈡本件上訴人即檢察官據被害人黃建綸請求對被告簡琪峰提起
    上訴，上訴理由記載：「原審判處被告簡琪峰幫助犯洗錢防
    制法第14條第1項之洗錢罪，應執行有期徒刑3月，併科罰金
    新臺幣（下同）1萬元，罰金如易服勞役，以1000元折算1日
    等之宣告，固非無見。惟刑罰之量定，固屬法院自由裁量之
    職權行使，惟刑事審判之量刑，旨在實現刑罰權之分配的正
    義，故法院對科刑判決之被告量刑，應符合罪刑相當原則，
    使罰當其罪，以契合人民之法律感情。此所以刑法第57條明
    定科刑時應審酌一切情狀，尤應注意該條所列各款情形，以
    為科刑輕重之標準。本案被告為貪圖私利，將其帳戶之存摺
    、提款卡及密碼等資料，交付不詳姓名年籍之詐欺集團成員
    使用，以此方式幫助詐欺集團使用人頭金融帳戶詐騙他人匯
    款之用，致被害人黃建綸誤信詐欺集團之詐術，因而陷於錯
    誤，共計匯款50萬元至被告帳戶內，所造成被害人之損害顯
    然非輕，然被告事後卻未對被害人所受之損害有何補償，原
    審僅從輕量處被告上開之科刑，尚屬過輕，與被害人所受之
    損害不相當。」等語（見本院金簡上卷第11頁），足認上訴
    人已明示對於本案上訴請求審理之範圍僅限於量刑部分。揆
    諸前揭規定意旨，本院爰僅就原審判決量刑部分加以審理，
    其餘部分，則不在上訴範圍，先予敘明。
二、本案經本院合議庭審理結果，除補充被告於本院審理時之自
    白為證據外，認第一審簡易判決認事用法及量刑均無不當，
    應予維持，並引用第一審簡易判決書記載之犯罪事實、理由
    及證據（如附件）。　　
三、檢察官上訴意旨略以：本案被告為貪圖私利，將其帳戶之存
    摺、提款卡及密碼等資料，交付不詳姓名年籍之詐欺集團成
    員使用，以此方式幫助詐欺集團使用人頭金融帳戶詐騙他人
    匯款之用，致被害人誤信詐欺集團之詐術，因而陷於錯誤，
    共計匯款50萬元至被告帳戶內，所造成被害人之損害顯然非
    輕，然被告事後卻未對被害人所受之損害有何補償，原審僅
    從輕量處被告上開之科刑，尚屬過輕，與被害人所受之損害
    不相當等語。　
四、本院查：　
　㈠按量刑輕重，係屬事實審法院得依職權自由裁量之事項，苟
    已斟酌刑法第57條各款所列情狀而未逾越法定刑度，不得遽
    指為違法（最高法院72年台上字第6696號判例意旨參照）。
    又按在同一犯罪事實與情節，如別無其他加重或減輕之原因
    ，下級審量定之刑，亦無過重或失輕之不當情形，則上級審
    法院對下級審法院之職權行使，原則上應予尊重（最高法院
    85年度台上字第2446號判決意旨參照）。是法官於個案審判
    時，依個案情節加以審酌量刑，倘無裁量濫用情事，要難謂
    其有不當之處。
　㈡原審以被告幫助犯洗錢防制法第14條第1項之洗錢罪事證明確
    ，經依刑法第30條第2項、洗錢防制法第16條第2項規定遞減
    輕其刑，並審酌被告為圖小利，竟提供帳戶供詐欺集團使用
    ，嗣由真實身分不詳之詐欺集團成員將被害人之款項匯出，
    已生隱匿詐欺犯罪所得去向之作用，徒增追索最末端取得犯
    罪所得行為人之困難，法治觀念實屬淡薄，復未能與被害人
    達成和解，犯後於本院審理時尚知坦承犯行，態度良好，有
    效節省司法資源，再斟酌被告未實際參與本件詐欺取財之犯
    行，責難性較小，兼衡被害人所受之損害等一切情狀，於法
    定刑度內判處被告有期徒刑3月，併科罰金新臺幣1萬元，並
    諭知罰金易服勞役之折算標準，核其量刑並無違法，且係以
    行為人之責任為基礎，充分審酌刑法第57條所列事項及其他
    一切情狀，尚無輕重失衡，自無濫用自由裁量之權限之情事
    ，亦屬妥適。至被害人請求上訴理由另謂原審於科刑時漏未
    審酌被告有無前科，難認原審量刑妥適等語（見本院簡上卷
    第13頁）。查，被告僅曾於90年間，因強盜案件，經臺灣南
    投地方法院以90年度訴字第369號判決判處有期徒刑5年，再
    經臺灣高等法院臺中分院以91年度上訴字第626號及最高法
    院以94年度台上字第4407號判決上訴駁回而確定之前科，此
    有臺灣高等法院被告前案紀錄表附卷可參，原審判決縱未敘
    及被告上開前科，惟依本罪法定刑及量刑基礎，再參酌被告
    上述前科各情予以整體評價後，認原審量刑仍屬妥適，符合
    罪刑相當原則，本院第二審合議庭自應予以尊重。檢察官上
    訴意旨及被害人上揭所指，均不足以動搖原審判決之量刑基
    礎，難認有據，應予駁回。
據上論斷，應依刑事訴訟法第455條之1第1項、第3項、第364條
、第368條、第373條，判決如主文。
本案經檢察官黃怡華提起公訴，檢察官林岳賢到庭執行職務。
中　　華　　民　　國　　111 　年　　8 　　月　　16　　日
　　　　　　　　刑事第八庭  審判長法  官  高思大
　　　　　　　　　　　　　　　　　法  官  王靖茹
　　　　　　　　　　　　　　　　　法　官  陳鈴香
以上正本證明與原本無異。
如不服本判決應於收受送達後20日內向本院提出上訴書狀，並應
敘述具體理由；其未敘述上訴之理由者，應於上訴期間屆滿後20
日內向本院補提理由書（均須按他造當事人之人數附繕本），「
切勿逕送上級法院」。
告訴人或被害人如不服判決，應備理由具狀向檢察官請求上訴，
上訴期間之計算，以檢察官收受判決正本之日起算。
　　　　　　　　　　　　　　　　　書記官  林美萍
中　　華　　民　　國　　111 　年　　8 　　月　　16　　日

附錄論罪科刑法條：
中華民國刑法第30條
（幫助犯及其處罰）
幫助他人實行犯罪行為者，為幫助犯。雖他人不知幫助之情者，
亦同。
幫助犯之處罰，得按正犯之刑減輕之。
中華民國刑法第339條
（普通詐欺罪）
意圖為自己或第三人不法之所有，以詐術使人將本人或第三人之
物交付者，處5年以下有期徒刑、拘役或科或併科50萬元以下罰
金。
以前項方法得財產上不法之利益或使第三人得之者，亦同。
前二項之未遂犯罰之。
洗錢防制法第14條
有第二條各款所列洗錢行為者，處7年以下有期徒刑，併科新臺
幣5百萬元以下罰金。
前項之未遂犯罰之。
前二項情形，不得科以超過其特定犯罪所定最重本刑之刑。